臺灣花蓮地方法院刑事判決　　　　　　　99年度簡上字第84號
公　訴　人　臺灣花蓮地方法院檢察署檢察官
上　訴　人
即　被　告　陳國安
上列上訴人即被告因竊盜案件，不服本院花蓮簡易庭民國99年 8
月27日99年度花簡字第676 號第一審刑事簡易判決（聲請簡易判
決處刑案號：臺灣花蓮地方法院檢察署99年度偵字第3390號），
提起上訴，本院管轄之第二審合議庭判決如下：
    主      文
原判決撤銷。
陳國安共同竊盜，處有期徒刑貳月，如易科罰金，以新臺幣壹仟
元折算壹日。又共同竊盜，處罰金參仟元，如易服勞役，以新臺
幣壹仟元折算壹日。又共同竊盜，處拘役參拾日，如易科罰金，
以新臺幣壹仟元折算壹日。
    事      實
一、陳國安前因車禍導致器質性腦傷及輕度智能障礙，於民國99
    年7月5日飲酒酒醉後，由於上開腦傷及心智缺陷，致其衝動
    控制不良；判斷力受影響，辨識能力有顯著降低之情形下，
    與劉代欣（另案偵辦中）共同基於為自己不法所有之犯意聯
    絡，而先後為下列犯行：
(一)先於99年7月5日晚間9時50 分許，由劉代欣騎乘機車搭載陳
    國安，行經花蓮縣吉安鄉○○村○○路○段59 號前，見張為
    順所有之電動機車1 台停放於該處，即由陳國安下車徒手竊
    取之，劉代欣則於一旁把風，得手後因該電動機車無法發動
    ，遂由劉代欣騎乘機車自後推動離去。
(二)嗣於99年7月5日晚間10時10分許，渠等二人因前揭電動機車
    不易推動，於行經花蓮縣吉安鄉○○村○○○街與昌隆二街
    口，見停放該處車牌號碼1493-VQ 自小貨車車斗上有粗寬之
    布帶1 條，乃由劉代欣徒手竊取該布帶，陳國安在旁把風，
    得手後將該布帶綁縛渠等所騎乘之機車與上開電動機車，用
    以拖行該電動機車離去。
(三)後於99年7月5日晚間10時20分許，渠等二人行經花蓮縣吉安
    鄉○○村○○○街64號前，見該處地面置放有鋼筋一批及手
    推車1輛，遂由劉代欣徒手竊取該批鋼筋約20 公斤，將之置
    放在手推車上，陳國安則於一旁把風，得手後由陳國安推該
    手推車欲尋資源回收場販賣牟利，旋當場為巡警查獲，並循
    線查知上情，而劉代欣則趁隙逃逸。
二、案經花蓮縣政府警察局吉安分局報請臺灣花蓮地方法院檢察
    署檢察官偵查後聲請以簡易判決處刑。
    理      由
一、本件資以認定事實之所有卷證資料，檢察官及被告陳國安於
    本院審理中均不爭執證據能力（見本院卷第48頁），亦未於
    言詞辯論終結前聲明異議，且無證據證明係公務員違背法定
    程序所取得，又卷內書證亦無刑事訴訟法第159條之4第1 款
    、第2款之顯有不可信情況，均有證據能力，合先敘明。
二、上開犯罪事實，業據被告於警、偵及本院審理中均供認不諱
    ，核與證人即被害人張為順、證人潘阿娘於警詢供述情節相
    符，並有扣押筆錄、扣押物品目錄表、扣押物品收據、贓物
    認領保管單及照片附卷可稽，足認被告自白與事實相符，堪
    信為真。是本件事證已臻明確，被告犯行洵堪認定，自應依
    法論科。
三、核被告前揭先後所為犯行，係各犯刑法第320條第1項之竊盜
    罪3 罪。被告所犯上開各罪，犯意個別，行為互殊，自應分
    論併罰。又被告與同案共犯劉代欣，就上開3 次竊盜犯行，
    均有犯意聯絡與行為分擔，皆為共同正犯。本件經本院就被
    告行為時之精神狀態，送請財團法人佛教慈濟綜合醫院鑑定
    ，其綜合被告個人生活史、病歷資料、精神狀態檢查等項，
    鑑定結果為：根據評鑑結果，陳員（即被告）於案發時因酒
    精中毒（酒醉），又因器質性腦傷、輕度智能障礙，致使衝
    動控制不良判斷力受影響，辨識行為能力有顯著降低之情形
    等語，有該院99年12月18日慈醫文字第0990002910號函及所
    附精神鑑定報告書附卷為憑（見本院卷第26至29頁），則綜
    合上情，足見被告於先後為本案犯行時，因酒醉加上器質性
    腦傷與輕度智能障礙，導致其衝動控制不良，判斷力受影響
    ，雖尚難認已達不能辨識行為違法，或欠缺依其辨識而行為
    之能力，然其辨識違法及自我控制之能力確有顯著減低之情
    形，則堪認定，爰依刑法第19條第2項規定，減輕其刑。
四、原審予以論罪科刑，固非無見。惟查被告於本案犯罪行為時
    ，有前述因器質性腦傷及輕度智能障礙，致辨識違法及自我
    控制之能力顯著減低之情形，原判決未予究明，自非允洽。
    被告上訴意旨指摘原判決漏未審酌被告行為時之精神狀態，
    為有理由，應由本院予以撤銷改判。爰審酌被告之素行，犯
    罪之動機、目的、手段、次數、所竊取財物之價值、被害人
    已取回遭竊之物，及犯罪後坦承犯行，態度良好等一切情狀
    ，分別量處如主文所示之刑，並各諭知易科罰金與易服勞役
    之折算標準。
據上論斷，應依刑事訴訟法第455條之1第1項、第3項、第369 條
第1項前段、第364條、第299條第1項前段，刑法第28條、第 320
條第1項、第41條第1項前段、第42條第3項、第51條第10 款，刑
法施行法第1條之1第1項、第2項前段，判決如主文。
本案經檢察官陳玫琪到庭執行職務
中    華    民    國   100    年    3     月    18    日
                  刑事第一庭  審判長  法  官  陳世博
                                      法  官  林恒祺
                                      法  官  劉柏駿
上列正本證明與原本無異。
本件不得上訴。
中    華    民    國   100    年    3     月    18    日

                                      書記官
附錄本判決論罪之法律條文：
中華民國刑法第320條
意圖為自己或第三人不法之所有，而竊取他人之動產者，為竊盜
罪，處5年以下有期徒刑、拘役或5百元以下罰金。
意圖為自己或第三人不法之利益，而竊佔他人之不動產者，依前
項之規定處斷。
前二項之未遂犯罰之。